【裁判字號】    98,上,229
【裁判日期】    980623
【裁判案由】    侵權行為損害賠償
【裁判全文】
臺灣高等法院民事判決                   98年度上字第229號
上  訴  人  甲○○
                        樓
被  上訴人  丙○○
            乙○○
上列當事人間請求侵權行為損害賠償事件，上訴人對於中華民國
97年12月31日臺灣士林地方法院97年度訴字第641號第一審判決
提起上訴，本院於98年6月9日言詞辯論終結，判決如下：
    主  文
上訴駁回。
第二審訴訟費用由上訴人負擔。
    事  實
甲、上訴人方面：
壹、聲明：
一、原判決不利於上訴人部分廢棄。
二、上開廢棄部分，被上訴人乙○○應給付上訴人新台幣（下同
    ）175萬元，被上訴人丙○○應給付上訴人171萬5000元，及
    均自97年6月10日起至清償日止，按週年利率百分之5計算之
    利息。
貳、陳述：除與原判決記載相同者外，補稱略以：
一、本件請求事實為被上訴人於95年6月27日在誠信公司以台語
    辱罵及恐嚇上訴人，並向蘋果日報為不實指控，致上訴人失
    業，進而患有精神障礙等，請求被上訴人賠償妨害名譽慰撫
    金100萬元、恐嚇慰撫金100萬元、停業損失150萬元，合計
    350萬元，被上訴人丙○○、乙○○各賠償175萬元。
乙、被上訴人方面：被上訴人未於言詞辯論期日到場，據其於準
    備程序所為之聲明、陳述如下：
壹、聲明：上訴駁回。
貳、陳述：與原判決記載相同者。
    理  由
一、被上訴人丙○○、乙○○未於言詞辯論期日到場，核無民事
    訴訟法第386條各款所列情形，爰依上訴人之聲請，由其一
    造辯論而為判決。
二、
(一)、上訴人主張：被上訴人丙○○、乙○○二人，於民國95年6
    月26日下午3時許，至台北市○○○路○段126巷8號2樓上訴
    人任職之誠信租訊中心（下稱誠信公司）洽談租屋事宜，上
    訴人明確告知「本公司僅提供租屋資訊，需以新台幣（以下
    同）2000元之費用購買相關資訊，服務後，直至客戶滿意為
    止。」等語，詎被上訴人二人付費後因認上訴人提供之租屋
    資訊不實，遂於同年6月27日下午3時許前往誠信公司要求退
    費，經伊拒絕後心生不滿，旋即對伊以台語辱罵：「幹破你
    老母老雞巴」等語，並以「若不還錢，要天天找人到你辦公
    室去坐，讓你生意做不下去」、「不信你給我試試看」等語
    恫嚇伊，使伊精神上受有莫大之痛苦。被上訴人二人另於95
    年7月18日蘋果日報E12版以「仲介強賣租屋資訊、削尋屋客
    」等虛偽不實之標語，毀謗誠信公司商譽及伊名譽，更將伊
    之照片刊登於蘋果日報上，侵害伊之肖像權。誠信公司因被
    上訴人上揭行為致營運狀況一落千丈，伊亦因而於95年9月
    25日遭誠信公司解雇，失去工作。為此依民法第184條第1項
    前段、第195條第1項規定請求被上訴人二人賠償妨害名譽慰
    撫金100萬元，恐嚇慰撫金100萬元及工作損失（停業損失）
    150萬元，合計350萬元。爰請求被上訴人給付350萬元及自
    97年6月10日起至清償日止按年息百分之5計算之利息。
(二)、被上訴人對其二人於95年6月26日，在誠信公司，以2000元
    向上訴人購買租屋資訊，嗣於翌日（95年6月27日）要求上
    訴人退費未果，丙○○以台語辱罵上訴人之情不爭執。惟否
    認乙○○有與丙○○共同對上訴人辱罵之情，否認被上訴人
    二人有恐嚇上訴人之情。辯以95年7月18日蘋果日報之報導
    ，係報社記者訪問被上訴人後，自行編載揭發上訴人及誠信
    公司騙人之行為，被上訴人並無任何登報行為，上訴人遭誠
    信公司解雇，自不應由被上訴人負責等語。
(三)、原審以丙○○對上訴人辱罵，判決丙○○應給付上訴人慰撫
    金3萬5000元本息，駁回上訴人其餘之訴。上訴人就其敗訴
    部分提起上訴。
二、茲就上訴人之主張審酌如次：
(一)、上訴人請求被上訴人二人賠償妨害名譽慰撫金100萬元、恐
    嚇慰撫金100萬元部分：
１、上訴人主張被上訴人二人於95年6月27日，在誠信公司，共
    同辱罵、恐嚇伊，及於95年7月18日在蘋果日報刊登「仲介
    強賣租屋資訊、削尋屋客」等虛偽不實之標語，及刊登伊照
    片等行為致其精神受有損害，請求被上訴人賠償妨害名譽慰
    撫金100萬元、恐嚇慰撫金100萬元。被上訴人則以上開情詞
    置辯。
２、查：
、被上訴人對丙○○於95年6月27日在誠信公司，對上訴人辱
    罵乙情不爭執，丙○○並因此行為經台灣台北地方法院檢察
    署檢察官聲請簡易判決，有聲請簡易判決處刑書可按（見原
    審卷第188頁），上訴人此部分主張堪認為真正。
、上訴人主張被上訴人乙○○與丙○○共同辱罵伊及被上訴人
    二人另有對伊恐嚇之情，則為被上訴人所否認，上訴人亦未
    舉證證明，另參酌上訴人告訴被上訴人此部分犯行，業經檢
    察官為不起訴處分，有處分書可按（見原審卷154-155頁）
    ，上訴人此部分主張自非可採。
、蘋果日報95年7戶8日刊載內容為「仲介強賣租屋資訊、削尋
    屋客」、「租屋資料也能拿來騙錢？台北廖小姐投訴，誠信
    租訊中心利用報紙刊登套房出租小廣告，等民眾自動上門後
    ，再藉機販賣2000元之租屋資訊。記者查證，誠信租訊沒有
    公司登記，許多房東更說未與誠信合作。但誠信辯稱一切合
    法。」等語，有該報導可憑 (見台北地院卷第30頁)。
    關於「仲介強賣租屋資訊、削尋屋客」係該報紙之標題，而
    上訴人並未舉證該標題係被上訴人提供予蘋果日報，則衡諸
    經驗法則，報紙報導之標題應係報社所自撰，顯與被上訴人
    無關，至於報導前言「租屋資料也能拿來騙錢？」亦係報社
    記者自撰，既非被上訴人二人所言，自難認被上訴人有誹謗
    上訴人之行為，另依該報導內容觀之，被上訴人乙○○僅係
    投訴至報社，所投訴之內容既僅指稱「誠信租訊中心利用報
    紙刊登套房出租小廣告，等民眾自動上門後，再藉機販賣
    2,000元之租屋資訊」亦與實情相符，則難認被上訴人有何
    妨害名譽之行為可言；至報社記者於查證時，將上訴人之照
    片刊登，亦非被上訴人所為，則被上訴人抗辯蘋果日報之報
    導為與伊等無關，自為可採。
３、按因故意或過失，不法侵害他人之權利者，負損害賠償責任
    。又，不法侵害他人之身體、健康、名譽、自由、信用、隱
    私、貞操，或不法侵害其他人格法益而情節重大者，被害人
    雖非財產上之損害，亦得請求賠償相當之金額。民法第184
    條第1項前段、第195條第1項定有明文。
  被上訴人丙○○對上訴人既有辱罵上訴人之行為，已如上述
    ，則上訴人請求丙○○給付妨害名譽之慰撫金，即屬有據。
    茲審酌上訴人為國中畢業，原在租屋公司之薪資為三萬餘元
    ，現任清潔工，每月收入一萬八千元，有一名小孩待扶養（
    參見原審卷第143頁）。被上訴人丙○○國中畢業，服務餐
    飲業，每月收入二萬餘元，有一名小孩待扶養（參見原審卷
    第144頁），及本件侵權行為情節等一切情狀，上訴人請求
    100萬元，自屬過高，應予核減為3萬5000元，方屬公允，逾
    此數額之請求，為無理由。
  上訴人另主張被上訴人二人其餘妨害名譽、恐嚇等侵權行為
    ，均無從證明，上訴人請求該部分之慰撫金，均無理由，應
    予駁回。
(二)、上訴人請求被上訴人二人賠償工作損失150萬元部分：
１、上訴人主張因被上訴人二人於95年7月8日於蘋果日報刊載上
    述報導，致誠信公司營運狀況一落千丈，伊亦因而於95年9
    月25日遭誠信公司解雇，失去工作，請求被上訴人賠償工作
    損失150萬元云云。
２、查上訴人未能證明蘋果日報上述報導，係被上訴人所為，則
    上訴人此部分請求亦難認屬有據，應予駁回。
四、綜上所述，上訴人依侵權行為法則，請求被上訴人丙○○賠
    償其精神上之慰撫金3萬5000元，及自97年6月10日起至清償
    日止，按年息百分之五計算之利息，為有理由，其餘請求，
    均無理由，應予駁回。從而，上訴人請求不應准許部分，原
    審為上訴人敗訴之判決，並無不合。上訴意旨指摘原判決該
    部分不當，求予廢棄改判，為無理由，應予駁回。
五、本件事證已明，兩造其餘攻擊防禦方法，經核與本判決之結
    果不生影響，爰不一一論述。
六、據上論結，本件上訴為無理由，依民事訴訟法第463條、第
    385條第1項前段、第449 條第1項、第78條，判決如主文。
中    華    民    國    98    年    6     月    23    日
                    民事第八庭
                        審判長法  官  劉勝吉
                              法  官  連正義
                              法  官  滕允潔
正本係照原本作成。
如不服本判決，應於收受送達後20日內向本院提出上訴書狀，其
未表明上訴理由者，應於提出上訴後20日內向本院補提理由書狀
（均須按他造當事人之人數附繕本）上訴時應提出委任律師或具
有律師資格之人之委任狀；委任有律師資格者，另應附具律師資
格證書及釋明委任人與受任人有民事訴訟法第466條之1第1項但
書或第2項（詳附註）所定關係之釋明文書影本。
中    華    民    國    98    年    6     月    23    日
                              書記官  黃麗玲
附註：
民事訴訟法第466條之1（第1項、第2項）：
對於第二審判決上訴，上訴人應委任律師為訴訟代理人。但上訴
人或其他法定代理人具有律師資格者，不在此限。
上訴人之配偶、三親等內之血親、二親等內之姻親，或上訴人為
法人、中央或地方機關時，其所屬專任人員具有律師資格並經法
院認為適當者，亦得為第三審訴訟代理人。


司法院資訊處製作；財團法人民間司法改革基金會備份。
